臺灣臺北地方法院民事裁定
111年度北簡字第1432號
原      告  富邦資產管理股份有限公司

法定代理人  洪主民  

被      告  吳陳牡丹


上列當事人間請求返還借款事件，本院裁定如下：
    主      文
本件移送臺灣新北地方法院。
    理      由
一、按訴訟之全部或一部，法院認為無管轄權者，依原告聲請或
    依職權以裁定移送於其管轄法院，民事訴訟法第28條第1項
    定有明文。又按當事人得以合意定第一審管轄法院，但以關
    於由一定法律關係而生之訴訟為限，民事訴訟法第24條第1
    項定有明文。而民事訴訟法規定當事人得合意定管轄法院，
    乃因法定管轄規定於實際上常造成當事人諸多不便，故為尊
    重當事人之程序選擇權，兼顧當事人實行訴訟之便利，於無
    礙公益上特別考量所作管轄（如專屬管轄之規定）規定下，
    特容許當事人得合意定第一審管轄法院，立法意旨既係為便
    利當事人實行訴訟而設，則兩造於起訴前合意指定之管轄法
    院，必須限於一定之法院，始能謂係便利當事人約定實行訴
    訟，如當事人一造以定型化契約廣泛將不特定多數第一審法
    院定為合意管轄之法院，用與他造當事人簽訂契約，即與合
    意管轄立法意旨有悖；當事人合意定數管轄法院時，雖非法
    所不許，然亦應限於特定之一個或數個法院，如合意泛指當
    事人一造得向不特定多數法院起訴，自為法所不許。
二、查本件原告請求被告返還借款事件，乃依其起訴狀上所附頭
    家大優貸貸款契約書第18條、頭家現金卡融資契約書第20條
    之約定，主張兩造係合意以本院為第一審管轄法院。然觀該
    條款約定為：「...致涉訟時，同意以貴行總行所在地之法
    院或臺灣（空白）地方法院為第一審管轄法院...」、「...
    致涉訟時，合意以貴行總行所在地或臺灣（空白）地方法院
    為第一審管轄法院...」，則就其前後文義而言，除本院外
    ，尚或有其他臺灣全國之地方法院未經劃除，均得為其任選
    作為管轄法院，該約款顯不能排除包括本院在內之我國境內
    之地方法院均為第一審管轄法院，依前說明，不能認已有合
    意限於一定法院為第一審管轄法院之明示意思，且此係預先
    擬定之定型化契約條款，金融機構本可以簡單、輕易排除文
    義不明確狀態，其捨此不為，自當無由將因此導致約款文字
    不精確之不利益，轉由被起訴被告承擔不利益之結果，是該
    合意管轄約款，因與民事訴訟法第24條規範之意旨有悖，應
    屬無效。又查被告起訴時戶籍住址在「新北市三重區」，此
    有個人基本資料查詢結果及該約定條款在卷可參，本院並無
    管轄權，考量被告於發生契約紛爭進行訴訟時，亦以在被告
    往常生活日常作息活動慣常之住所地管轄法院應訴最稱便利
    ，而原告為公司法人，並為富邦金控集團之公司，全國均有
    設置營業處所、分支機構，且職員或委外訴訟人力相對充足
    ，其派員應訴，較被告容易，故考量本件勞力、時間及費用
    等程序利益，排除前開無效合意管轄法院約定適用後，認為
    回歸民事訴訟法第1條第1項規定，依職權將本件移轉管轄至
    被告戶籍所在地之臺灣新北地方法院，最為妥適。
三、依民事訴訟法第28條第1項，裁定如主文。
中　　華　　民　　國　　111 　年　　3 　　月　　23　　日
　　　　　　　　　臺北簡易庭　法　官　徐千惠
以上正本係照原本作成。
如不服本裁定，應於裁定送達後10日內向本庭（臺北市○○區○○○
路0段000巷0號）提出抗告狀，並繳納裁判費新臺幣1,000元。
中　　華　　民　　國　　111 　年　　3 　　月　　23　　日
                              書記官  蘇冠璇